臺灣臺中地方法院民事判決　95年度訴字第3387號
原　　　告　甲○○○○○○
訴訟代理人　林邦賢律師
複代理人　　林根煌律師
被　　　告　乙○
　　　　　　丙○○○○○○○○.
上二人共同
訴訟代理人　張志隆律師
上列被告因過失傷害案件，經原告提起請求損害賠償之附帶民事
訴訟（95年度中交簡附民字第32號），經本院刑事庭裁定移送前
來，本院於96年8月1日言詞辯論終結，判決如下：
    主      文
被告應連帶給付原告新臺幣貳佰玖拾壹萬仟玖佰壹拾元，及自
民國九十五年九月九日起至清償日止，按年息百分之五計算之利
息。
原告其餘之訴駁回。
本判決第一項於原告以新臺幣玖拾柒萬元供擔保後得假執行；被
告如於假執行程序實施前預供擔保新臺幣貳佰玖拾壹萬仟玖佰
壹拾元，准免為假執行。
原告其餘假執行之聲請駁回。
    事實及理由
一、原告起訴主張：被告乙○係被告陳自定即「昇達果菜行 (下
    稱陳自定)」所雇用之貨車司機，於民國95年2月24日上午7
    時20分許之上班時間，駕駛車牌號碼R6-6423號自用小貨車
    ，沿臺中市○區○○路由北往南方向行駛，本應注意汽車行
    駛至交岔路口，轉彎車應讓直行車先行，且應注意汽車行駛
    時之兩車併行之間隔，並隨時採取必要之安全措施，而依當
    時之情形，並無不能注意之情事，竟仍疏未注意，逕駕車由
    民權路右轉西屯路，以致與原告所騎乘沿該民權路由北往南
    方向行駛之車牌號碼TCV-898號輕型機車發生擦撞，致原告
    人車倒地，受有右足踝深挫傷併皮膚缺損、肌腱暴露及右側
    深腓神經損傷等傷害。嗣經臺灣臺中地方法院檢察署檢察官
    提起公訴，本院以95年度中交簡字第1045號刑事判決被告過
    失傷害確定在案。原告經就醫治療後，目前遺有右足踝以下
    機能喪失之九級殘廢，爰依民法第184條第1項前段、第193
    條第1項及第195條第1項之規定，請求被告賠償(1)已支出醫
    療費用新臺幣（下同）93,271元；(2)復建費用70,700元：原
    告受傷後，每二天須至台中醫院復建，需時至少一年半，每
    次復建費用259元至295元間，原告願以每次259元計算，則
    自95年7月1日至96年12月31日之復建費用為70,700元。(3)整
    形費用9萬元：原告右腳受傷之部位於傷勢痊癒後須進行整
    形手術，方能恢復原貌，費用預估為9萬元；(4)增加生活上
    需要10,800元：此為醫療用品費用。(5)看護費用支出132,40
    0元：除已付32,300元外，原告受傷後每兩天須至台中醫院
    復建，因住所位於五樓，並無電梯，進出醫院復建均須委請
    朋友前來揹原告出門至醫院復建，每次看護時間為半日，至
    少須復建半年，按中部地區半日看護費用1100元計算，另須
    看護費用總計為100,100元；(6)受傷期間減少之收入327,210
    元：原告自82年8月12日開設「芳意工作室」，從事髮型設
    計師之工作，94年度淨所得為392,649元，則原告每月平均
    薪資為32,721元，原告自95年3月起已無法工作，而預估需
    一年半時間，至少有10個月無法工作。(7)精神慰撫金2,000,
    000元。(8)勞動能力減損2,427,790元：原告所受害為「右踝
    無力，右側垂足踝關節攣縮，永久無法復原」，為勞工保險
    殘廢給付標準表第137項之「一下肢三大關節中，有一大關
    節喪失機能者」之殘廢，為第9級殘障，所喪失勞動能力為
    53.83%。原告自96年1月1日起喪失上揭勞動能力，至法定退
    休時間60歲即112年12月29日，尚有15年11月又28天，僅請
    求15年11個月即15.91年。又原告受傷前每月薪資32,721元
    ，是原告所受勞動能力損害為2,427,790元。而被告乙○受
    雇於丙○○○○○○○○，其於執行職務中撞傷原告，被告
    陳自定自應與乙○負連帶賠償責任。另原告已領取保險給付
    127,461元等語，並聲明：(一)被告應給付原告5,152,178元，
    及自追加狀繕本送達翌日起至清償日止，按年息5%計算之利
    息；(二)願供擔保請准宣告假執行。
二、被告則以：對於本院95年度中交簡字第1045號刑事判決認定
    事實，沒有意見，且對於已支出醫療費用93,271元、已支出
    之看護費用44,000元、未來每日看護費用半日以1,100元計
    算及增加生活上需要費用10,800元暨原告殘障等級為勞工保
    險殘廢標準表第137項所列之第九級殘障等級沒有意見，否
    認復健費用、整形費用之真正及其必要性暨原告每月平均所
    得為32,721元。另慰撫金請求金額過高，及原告對車禍之發
    生與有過失，應予扣除。況原告業已受領汽車強制險127,46
    1元，亦應扣除等語，資為抗辯。並聲明：原告之訴駁回，
    如受不利判決願供擔保免為假執行。
三、得心證之理由：
  (一)原告主張被告於上開時、地駕駛自用小貨車違規肇事，致原
    告受傷之事實，業據本院95年度中交簡字第1045號刑事判決
    認定被告疏未充分轉彎前應讓直行車先行，且未注意行駛時
    兩車併行間隔採取必要之安全措施而有過失，致原告受有右
    足踝深挫傷併皮膚缺損、肌腱暴露及右側深腓神經損傷等傷
    害，並依業務過失傷害人罪名，判處被告有期徒刑參月，如
    易科罰金，以銀元參佰元及新臺幣玖佰元折算壹日，而原告
    前揭受傷為勞工保險殘廢給付標準表所列第137項「右足踝
    以下機能喪失」之第九級殘障等級，為被告所不爭執，並經
    本院依職權調取臺灣臺中地方法院檢察署95年度偵字第
    12017 號、本院95年度中交簡字第1045號刑事卷宗核閱屬實
    ，並經本院依聲請向台中醫院函詢在卷，有該院96年5月23
    日函文乙紙在卷可稽。原告此部分之主張，堪信為真實。
  (二)按因故意或過失，不法侵害他人之權利者，負損害賠償責任
    。又不法侵害他人之身體或健康者，對於被害人因此喪失或
    減少勞動能力，或增加生活上之需要時，應負損害賠償責任
    。不法侵害他人之身體、健康、名譽、自由、信用、隱私、
    貞操，或不法侵害其他人格法益而情節重大者，被害人雖非
    財產上之損害，亦得請求賠償相當之金額。民法第184條第1
    項前段、第193條第1項及第195條第1項分別定有明文。本件
    被告駕車過失肇事，致原告受傷，該過失行為與原告所受傷
    害間，自具有相當因果關係。從而，原告依上開規定，請求
    被告負損害賠償責任，自屬有據。茲就原告請求之金額，是
    否應予准許，分述如下：
    1.醫療費用及增加生活上需要部分：
      原告主張已支出醫療費用計93,271元、增加生活上需要
      10,800元，業據其提出行政院衛生署台中醫院 (下稱台中
      醫院)全民健保身分就醫醫療費用證明書1件、門診住院收
      據影本7件、急診收據影本1件及收據影本5件為證，並為
      被告所自認，原告此部分之請求為有理由，應予准許。至
      原告主張復健費用70,707元、整形費用部分9萬元，為原
      告所否認，就此有利於原告之事實，原告負有舉證之責任
      。經查，本院依聲請向台中醫院函詢原告有無復健、腳部
      整形之必要，及所需復健費用、整形費用之數額，經該院
      函復略以：傷者未返院接受復健，無從評估有無復健必要
      ，而其傷部位依功能來說，並無整形必要，但疤痕美觀依
      個人觀點不同，無法預估自付費用等語，有該院96年3 月
      7日函文乙份在卷可稽。次查，依上函文，難認原告有復
      健必要及復健事實，所為復健費用之請求尚屬無據。又查
      ，上揭函文認原告受傷部位，依其功能性無整形必要，但
      疤痕美觀因人而異，無法評估等語，迄言詞辯論終結期日
      ，原告未證明其必要性，況以原告職業為髮型設計師，上
      揭疤痕既在腳部，其美觀與否對其工作並無直接關連，客
      人亦不可能知悉其腳部殘存疤痕，而質疑其工作能力，亦
      難認上揭疤痕有整形必要，此部分請求亦屬無據。
    2.看護費之損害部分：
      原告主張其業已支出看護費用32,300元，為被告所自認，
      並據提出收據2件為證，堪認為實在。原告又主張其因回
      醫院門診復健，住處位於5樓，又無電梯，需人揹扶上下
      樓，而每次復健往返需時半日，預估需復健半年，未來需
      看護費用100,100元，為被告所否認，就此有利於己之事
      實，原告負有舉證之責。經查，本院依聲請函詢台中醫院
      ，該院以前揭函文，函復略以：依病歷記，應不需他人扶
      持即可上下樓梯等語，而迄言詞辯論終結期日，原告復未
      提出其他證據證明其必要性，此部分請求，難認真實。
    3.受傷期間減少之收入部分：
      原告主張自車禍後，無法從事原來髮型設計師之工作期間
      為95年3月至同年12月止，合計10月，以每月收入32,721
      元計算，被告對於不能工作期間不為爭執，僅爭執每月收
      入之數額。經查，原告對於每月收入提出手寫記帳簿為證
      ，被告否認其實質之真正。次查，上揭手寫記帳簿，期間
      起自94年1月止於同年12月，依其記載內容，包括每日持
      會員卡消費、髮型設計、洗頭、當日支出、昨日支出、收
      入等，而記載支出時，並有備忘錄性質之記載，如支出中
      大額支出會記載「臨10000」「熊伯2000」、「藥4000 」
      「牌照7120」「上海卡418」「華信卡832」「泳券支出
      1000」「鳳英中藥500」「娟還3220」備保險46888」「群
      健3500」「燃料費4800」「保險17048」「清涼寺2000」
      「支票2100」「媽10000」「雅芳賺1540」「臨2000手開
      刀」「電池＋電瓶480」「電費2661」「電話費1238」「
      白包1300」「偉入厝2600」「臨鞋5900」「媽5000」「中
      藥減肥2700」「蔡借880「支票2100」「健保1208」等記
      載，應屬原告平常之開支記錄，而其每月淨收入並未固定
      ，由負收入至每月近7萬元，而其中淨收入高者如春節前
      一月達69,447，低者如六月為負所得，依其性質，非屬事
      後臨訟偽造，堪信原告於94年全年之開支記錄應屬實在。
      又查，原告94年度全年淨所得為392,649元 (計算式：35,
      510＋11,750＋43,613＋27,909＋24,000－0000＋27,759
      ＋18,747＋56,608＋42,194＋39,569＋69,447＝392649)
      ，計算其每月平均所得為32,721元 (計算式：392,649÷
      12＝32,721)，故原告受傷期間減少之收入為327,210元 (
      計算式：32,721×10＝327,210)。
    4.減少勞動能力部分
      原告所受傷害為「右踝無力，右側垂足踝關節攣縮，永久
      無法復原」，性質上為右足踝以下機能喪失，屬於勞工保
      險殘廢給付標準表第137項之「一下肢三大關節中，有一
      大關節喪失機能者」之殘廢，為第9級殘障，為被告所自
      認，而第九級殘障所喪失勞動能力比率為53.83%。原告為
      52年12月30日出生，自96年1月1日起喪失上揭勞動能力，
      至法定退休時間60歲即112年12月29日，尚有15年11月又
      29天，原告僅請求15年11個月即191個月。又原告受傷前
      每月薪資32,721元，是原告所受勞動能力減損，依月別單
      利複式霍夫曼公式扣除中間利息後，原告得一次請求
      2,471,049元 (計算式:32,721 ×0.538 3×140.2912＝
      2,471,049)之勞動能力損害，原告僅請求2,427,790元，
      為法之所許。
    5.精神慰撫金部分：
      按慰藉金之賠償須以人格權遭遇侵害，使精神上受有痛苦
      為必要，其核給之標準固與財產上損害之計算不同，然非
      不可斟酌雙方身分資力與加害程度，及其他各種情形核定
      相當之數額，有最高法院51年台上字第223號判例可資參
      照。本件原告自營髮型設計，事故發生前每月薪資32,721
      元，名下有存款225萬元左右，而被告乙○名下有汽車2部
      ，分別為1989、1996年份，被告陳自定名下無資產，近3
      年每月收入平均24,000元至22,000元間，名下無財產（詳
      如卷附稅務電子閘門資料查詢表）。本院審酌上情，及原
      告因本件事故有右足踝深挫傷併皮膚缺損、肌腱暴露及右
      側深腓神經損傷等傷害，經就醫治療後，殘留有右下肢疤
      痕，且遺有受有右足踝以下機能喪失之九級殘廢，並參照
      臺灣省臺中市區車輛行車事故鑑定委員會鑑定意見書，認
      為本件事故之發生，原告乙○駕駛自小貨車於交岔路口附
      近不當臨停於先，起步、右轉行駛時撞及右側直行、行進
      中之原告機車，為肇事原因，被告無肇事因素，有該會鑑
      定意見書附卷可稽，認原告請求精神慰撫金200萬元尚屬
      過高，應核減為15萬元，始為允當。
  (三)綜上所述，原告因本件事故得請求被告賠償醫療費用93,271
    元、增加生活上需要10,800元、看護費之損害32,300元、減
    少之收入327,210元、減損勞動能力之損害2,427,790元、精
    神慰撫金20萬元，合計應為3,041,371元（計算式：93,271
    ＋10,800＋32,300＋327,210＋2,427,790＋150,000＝3,041
    ,371）。惟按保險人依本法規定所為之保險給付，視為被保
    險人損害賠償金額之一部分；被保險人受賠償請求時，得扣
    除之。強制汽車責任保險法第32條定有明文。查原告因本件
    事故已領取汽機車強制責任保險金127,461元，業據原告之
    訴訟代理人明在卷（詳如96年6月15日爭點狀），依上開說
    明，此等保險給付應自本件損害賠償金額中扣除，扣除後原
    告得請求之金額為2,913,910元（計算式：3,041,371元－
    127,461元＝2,913,910元）。
  (四)按受僱人因執行職務，不法侵害他人之權利者，由僱用人與
    行為人連帶負損害賠償責任。民法第188條定有明文。本件
    被告乙○既受雇於被告陳自定，被告陳自定就被告乙○前揭
    侵權行為，自應負連帶損害賠償責任，故被告二人應連帶賠
    償原告2,913,910元。
  (五)按給付有確定期限者，債務人自期限屆滿時起，負遲延責任
    。給付無確定期限者，債務人於債權人得請求給付時，經其
    催告而未為給付，自受催告時起，負遲延責任。其經債權人
    起訴而送達訴狀，或依督促程式送達支付命令，或為其他相
    類之行為者，與催告有同一之效力。民法第229 條第1項及
    第2項定有明文。又遲延之債務，以支付金錢為標的者，債
    權人得請求依法定利率計算之遲延利息。但約定利率較高者
    ，仍從其約定利率。應付利息之債務，其利率未經約定，亦
    無法律可據者，週年利率為5%。民法第233條第1項及第203
    條亦有明文。本件原告對被告之損害賠償債權，核屬無確定
    期限之給付，既經原告起訴而送達訴狀，被告迄未給付，當
    應負遲延責任，是原告請求被告給付自附帶民事追加狀繕本
    送達之翌日即95年9月9日（本院95年度中交簡附民字第32號
    案卷附第58頁）起，按年息5%計算之法定遲延利息，洵屬有
    據。
  (六)從而，原告依據侵權行為損害賠償之法律關係，請求被告連
    帶給付原告2,913,910元，及自95年9月9日起至清償日止，
    按年息5%計算之利息，為有理由，應予准許。其逾此範圍之
    請求，則屬無據，應予駁回。
四、兩造分別陳明願供擔保聲請宣告假執行或免為假執行，就原
    告勝訴部分，核無不合，爰酌定相當擔保金額分別宣告之。
    至原告敗訴部分，其假執行之聲請亦失其依據，應併予駁回
    。
五、本件原告提起刑事附帶民事訴訟，而由本院刑事庭依刑事訴
    訟法第504條第1項規定，裁定移送前來，依同條第2項規定
    免繳納裁判費，其於本院審理期間，亦未滋生其他訴訟必要
    費用，並無訴訟費用負擔問題，附予敘明。
六、假執行之依據：民事訴訟法第390第2項。
中　　華　　民　　國　　96　　年　　8　　月　　 15  　日
                  民事第一庭    法  官  陳學德
正本係照原本作成。
如對本判決上訴，須於判決送達後20日內向本院提出上訴狀。
中　　華　　民　　國　　96　　年　　8　　月　　 15  　日
                                書記官  何惠文
